【裁判字號】    92,上更(一),198
【裁判日期】    920916
【裁判案由】    強盜等
【裁判全文】
臺灣高等法院臺中分院刑事判決                九十二年度上更(一)字第一九八號
    上  訴  人
    即  被  告  甲○○
    指定辯護人  本院公設辯護人  乙○○
右上訴人因強盜等案件，不服臺灣台中地方法院九十二年度訴緝字第二０號中華民國
九十二年三月三日第一審判決（起訴案號：臺灣台中地方法院檢察署九十年度偵字第
二一六六二號），提起上訴，經判決後由最高法院發回更審，本院判決如左：
    主      文
原判決撤銷。
甲○○連續竊盜，累犯，處有期徒刑肆月。又竊盜，因脫免逮捕，當場施以強暴，累
犯，處有期徒刑年陸月。應執行有期徒刑參年捌月。
    事      實
一、甲○○素行不佳，曾有多次犯罪前科，其中所犯之誣告罪經本院判處有期徒刑八
    月確定，甫於民國（下同）九十年十月十五日縮短刑期執行完畢。猶不知悔改，
    復意圖為自己不法之所有，基於概括之犯意，先於九十年十一月十六日下午四時
    許，在臺中縣和平鄉○○村○○路○段河流巷己○○之工寮內，取得己○○之姊
    夫庚○○交付己○○保管而置放於該工寮之搬運車鑰匙後，竊得庚○○所有之搬
    運車一臺，並將之藏置在梨山賓館停車場。又於九十年十一月三十日晚上八時許
    ，至臺中縣和平鄉○○村○○路○段河流巷己○○工寮，竊取己○○所有之紙箱
    五個，嗣又至附近戊○○之果園竊取戊○○所有之雪梨三箱，並將竊得之雪梨暫
    時藏放在己○○工寮內。另於九十年十二月一日凌晨四時三十分許，駕駛前開搬
    運車前往戊○○果園再竊取果園內之雪梨二箱，而連同前日竊得之三箱雪梨合計
    五箱共約一百四十斤，價值約新臺幣（下同）一萬四千元之雪梨放置在前開搬運
    車上，甫離去時為戊○○所僱用之工頭丙○○發覺，丙○○乃與員工方忠詰共乘
    一輛機車由後追趕並要甲○○停車，待追至丁○○之工寮前，甲○○仍無意停車
    反而加速逃逸，丙○○遂請求丁○○幫忙由後追逐攔截，嗣甲○○駕車逃至臺中
    縣和平鄉○○村○○路松東巷與民生巷口時，始遭丁○○、丙○○合力攔住，惟
    甲○○為脫免逮捕，竟當場以強暴之方式，故意加速衝撞在搬運車左前方之丁○○，幸經丁○○及時跳開，始未被撞到，甲○○復加速衝撞在搬運車右前方之丙○○，以致丙○○之右手腕、右臂等處受傷（傷害部分未據告訴）。迨甲○○再
    駕車行駛約一百公尺左右時，為由後趕至之方忠詰攔住，此時丁○○迅速將該搬
    運車之鑰匙扳至關閉電門狀態，始將甲○○制伏並報警處理。
二、案經臺中縣警察局和平分局報請臺灣臺中地方法院檢察署檢察官偵查起訴。
    理      由
一、訊據上訴人即被告（以下簡稱為被告）甲○○對於右開竊盜之犯罪事實供認不諱
    （見本院更審卷第三七頁至第三八頁、第六三頁），核與被害人己○○、庚○○
    及戊○○等人指訴之情節相符，並有卷附之代保管單二份（見偵查卷第一七頁至
    第一八頁）及扣案之鑰匙一把等足稽。至被告雖矢口否認有準強盜之犯行，辯稱
    ：案發當時（即九十年十二月一日凌晨四時三十分許），伊雖有駕駛前開搬運車
    前往被害人戊○○果園竊取果園內之雪梨二箱，連同前日竊得之三箱雪梨合計五
    箱放置在前開搬運車上，及甫離去時為證人丙○○發覺，丙○○乃與員工方忠詰
    共乘一輛機車由後追趕並要伊停車，待追至證人丁○○之工寮前，伊仍無意停車
    而加速逃逸，丙○○遂請求丁○○幫忙由後追逐攔截等事實，但伊逃至臺中縣和
    平鄉○○村○○路松東巷與民生巷口時，伊有停車讓丙○○到車上看該雪梨是否
    向被害人戊○○竊取，伊並未開車撞證人丙○○、丁○○等二人，伊如有撞該二
    人，該二人身上應有傷才對云云。惟查（一）右開準強盜之犯罪事實，業據被告
    於警訊時自白稱：「我偷竊雪梨之目的是要變賣的，因現在無業」、「（問：你
    為何以搬運機將丙○○、丁○○強行衝撞？）我當時緊張又怕被他們抓到，就將
    駕駛盤轉左先強行衝撞丁○○，之後再將駕駛盤轉左（應係右之誤）又撞到丙○○」、「（問：你在強行衝撞有無人受傷？由搬運車之何部位撞的？）我是駕駛
    盤右側撞丙○○，致其右手腕、右臂受傷的」各等語（見偵查卷第一０頁），核
    與證人丙○○、丁○○及方忠詰等三人證述之情節均相符（見偵查卷第一一頁至
    第一六頁、本院更審卷第三四頁至第三五頁）。（二）被告與證人丙○○、丁○○等人並無任何過節，亦據被告自承在卷（見本院更審卷第三九頁），衡情證人
    丙○○、丁○○等人應無故意誣陷之理，是其二人之上開證詞，應可採信。（三
    ）按刑法第三百二十九條所稱之「當場」，固不以實施竊盜者尚未離去現場為限
    ，即已離開盜所而尚在他人跟蹤追躡中者，仍不失為當場（最高法院二十八年上
    字第一九八四號判例參照），本件被告於前開時間竊得被害人戊○○之二箱雪梨
    後，甫離去之際即為證人丙○○發現並與方忠詰共乘機車由後追躡，待追至臺中
    縣和平鄉○○村○○路松東巷與民生巷口時，被告即駕車衝撞丙○○及幫忙追躡
    之丁○○，揆諸前揭判例意旨，該衝撞現場仍不失為當場甚明。（四）綜上所述
    ，足證被告上開所辯顯係事後圖卸之詞，不足採信。是罪證明確，被告之上開竊
    盜及準強盜犯行均堪以認定。又本件事證已極明確，被告於本院審理時請求與證
    人丙○○、丁○○等人對質，核無必要，併此敘明。
二、查被告於原審法院發佈通緝而為警於九十二年一月九日查獲後，一度保持緘默，
    經警方採取其指紋送請內政部警政署刑事警察局鑑驗結果確認係被告本人無誤，
    有該局九十一年十二月二十三日刑紋字第Ｚ000000000號鑑驗書一份附
    於原審卷可按。而被告於緝獲前，經臺中縣政府臨時安置於私立桃太郎養護中心
    ，在該養護中心期間並未有生活自理能力缺損之情形，嗣於緝獲後經羈押於臺中
    看守所期間，日常生活起居及精神狀況均正常，有私立桃太郎養護中心九十二年
    一月二十三日棑字第九二ＯＯ二號函一份、臺灣臺中看守所九十二年一月二十四
    日中所正衛字第Ｚ000000000號函一份附於原審卷可參，顯然被告之精
    神狀態係屬正常，且亦無因智能障礙無法為完全陳述之情形，併此敘明。
三、又被告行為後，刑法第三百二十八條第一項之強盜罪業經總統於九十一年一月三
    十日公布修正，並自同年二月一日起生效，比較新舊法律，以修正前之規定對被
    告較為有利，依刑法第二條第一項但書之規定，自應適用修正前刑法第三百二十
    八條第一項之規定處罰。
四、核被告所為，關於竊盜部分係犯刑法第三百二十條第一項之普通竊盜罪，其先後
    三次竊盜犯行（竊取搬運車、紙箱及三箱雪梨），犯罪構成要件相同，顯係基於
    概括之犯意反覆為之，為連續犯，應依法論以一罪。關於準強盜部分，查被告竊
    盜得手後，因脫免逮捕而當場施以強暴，依刑法第三百二十九條之規定應以強盜
    論，是其此部分係犯刑法第三百二十九條、修正前刑法第三百二十八條第一項之
    準強盜罪。至其所犯之上開二罪間，犯意各別、行為互異，應分論併罰。又被告
    素行不佳，曾有多次犯罪前科，其中所犯之誣告罪經本院判處有期徒刑八月確定
    ，甫於九十年十月十五日縮短刑期執行完畢，有臺灣高等法院被告全國前案紀錄
    表及臺灣臺中地方法院檢察署刑案資料查註紀錄表各一份附卷可稽，其於五年之
    內再犯本件有期徒刑以上之罪，為累犯，應依法加重其刑。原審予以論罪科刑，
    固非無見，惟查上開竊盜及準強盜等二罪並無彼此之間互有方法或結果之關係，
    不成立牽連犯，原判決認該二罪間係具有方法、結果關係之牽連犯，為裁判上一
    罪，已有違誤。次查原判決理由欄第二項第一行所適用之刑法第三百二十八條第
    一項，漏未記載「修正前」，容有未洽。第查原判決論結欄漏引刑法第五十六條
    ，亦有可議。被告上訴意旨否認有上開準強盜犯行及指摘原判決量刑過重，雖無
    理由，但原判決既有上述可議之處，應由本院將原判決予以撤銷改判。爰審酌被
    告之品行不佳（曾有多次犯罪前科，已如前述）及其犯罪之動機、目的、手段、
    所生危害及犯罪後之態度等一切情狀，分別量處被告如主文第二項所示之刑，並
    定其應執行刑，以示懲儆。至扣案之鑰匙一把，被告供稱係自被害人己○○之工
    寮內取得，並非被告所有，故不予宣告沒收，附此說明。
五、據上論結，應依刑事訴訟法第三百六十九條第一項前段、第三百六十四條、第二
    百九十九條第一項前段、修正前刑法第三百二十八條第一項、刑法第二條第一項
    但書、第五十六條、第三百二十條第一項、第四十七條、第五十一條第五款、罰
    金罰鍰提高標準條例第一條前段，判決如主文。
本案經檢察官辛○○到庭執行職務。
中      華      民      國      九十二  年      九      月      十六    日
                                臺灣高等法院臺中分院刑事第八庭
                                      審判長法  官  羅  得  村
                                            法  官  陳  毓  秀
                                            法  官  劉  榮  服
右正本證明與原本無異。
除準強盜部分得上訴外，餘不得上訴。
如不服本判決應於收受送達後十日內向本院提出上訴書狀，其未敘述上訴之理由者並
得於提起上訴後十日內向本院補提理由書（均須按他造當事人之人數附繕本）。
                                            書記官  陳  俞  豪
中      華      民      國      九十二  年      九      月      十七    日
附錄論罪科刑法條：
刑法第三百二十條第一項：意圖為自己或第三人不法之所有，而竊取他人之動產者，
為竊盜罪，處五年以下有期徒刑、拘役或五百元以下罰金。
修正前刑法第三百二十八條第一項：意圖為自己或第三人不法之所有，以強暴、脅迫
、藥劑、催眠術或他法，致使不能抗拒，而取他人之物或使其交付者，為強盜罪，處
三年以上十年以下有期徒刑。
                                                                        Ａ


司法院資訊處製作；財團法人民間司法改革基金會備份。
